【裁判字號】    99,秩,72
【裁判日期】    990629
【裁判案由】    違反社會秩序維護法
【裁判全文】
臺灣彰化地方法院刑事簡易庭裁定          99年度秩字第72號
移送機關  彰化縣警察局彰化分局
被移送人  甲○○
上列被移送人因違反社會秩序維護法案件，經移送機關以民國99
年6 月17日彰警分偵社字第99059 號移送書移送審理，本院裁定
如下：
    主  文
甲○○不罰。
    理  由
一、移送意旨以：被移送人甲○○於民國99年5 月26日上午10時
    30分，在彰化縣芬園鄉○○路89號對面倉庫前，駕駛車牌號
    碼462 —YS號營業用計程車，無正當理由攜帶類似真槍之仿
    FN廠半自動手槍製造之玩具槍1 枝（含彈匣1 個；綠色槍身
    ），客觀上有危害安全之虞；嗣於同日上午11時許，在上開
    地點前，因其另持具有殺傷力之銀色改造手槍1 枝【另案由
    檢察官偵查中】朝被害人張志銘所有之自用小客車車窗玻璃
    開槍行竊之際，為警當場查獲並坦承不諱，因認被移送人持
    有類似真槍之仿FN廠半自動手槍製造之玩具槍1 枝（含彈匣
    1 個）有違反社會秩序維護法第65條第3 款之無正當理由，
    攜帶類似真槍之玩具槍，而有危害安全之虞之違反社會秩序
    行為等語。
二、按法院受理違反社會秩序維護法案件，除社會秩序維護法有
    規定外，準用刑事訴訟法之規定，社會秩序維護法第92條定
    有明文。又按犯罪事實應依證據認定之，無證據不得認定犯
    罪事實；被告或共犯之自白，不得作為有罪判決之唯一證據
    ，仍應調查其他必要之證據，以察其是否與事實相符；不能
    證明被告犯罪或其行為不罰者，應諭知無罪之判決，刑事訴
    訟法第154 條第2 項、第156 條第2 項、第301 條第1 項分
    別定有明文。另依社會秩序維護法第45條第2 項規定，警察
    機關移請裁定之案件，該管簡易庭認為不應處罰者，得逕為
    不罰之裁定。
三、又按無正當理由，攜帶類似真槍之玩具槍，而有危害安全之
    虞者，處3 日以下拘留或新臺幣1 萬8 千元以下罰鍰，社會
    秩序維護法第65條第3 款定有明文。而所謂有危害安全之虞
    ，則須視行為人之言詞舉動、時間、地點、身分等具體情節
    加以考量，不可有類似真槍被查獲，隨即逕行認為有危害安
    全之虞，至如依具體情節認有危害安全之虞，自可依社會秩
    序維護法第65條第3 款規定論處，先予說明。
四、經查：
  (一)被移送人甲○○於警詢中雖坦承於前揭時、地，因無聊而攜
    帶前揭玩具槍1 枝（含彈匣1 個；綠色槍身槍枝）為警查獲
    等情，惟辯稱該槍非屬類似真槍之玩具槍云云，然扣案綠色
    槍身槍枝1 枝（槍枝管制編號0000000000），經警方送請內
    政部警政署刑事警察局以檢視法、性能檢視法鑑定結果，認
    為該槍枝係類似真槍之仿FN廠半自動手槍製造之玩具槍1 枝
    （含彈匣1 個），槍管內具阻鐵，無法發射彈丸，認為不具
    殺傷力等情，此有內政部警政署刑事警察局99年6 月2 日刑
    鑑字第0990072737號鑑定書1 紙、彰化縣警察局槍枝初步檢
    視報告表1 份、槍枝初步檢視結果相片影本6 張、槍枝照片
    1 張附卷可參；又依彰化縣警察局槍枝初步檢視報告表所載
    ，該槍枝大部結構完整等情觀之，足認上揭槍枝應屬類似真
    槍之玩具槍。被告此部分之辯解，當無足採信。
  (二)又被移送人於前揭時、地，攜帶前揭綠色槍身之玩具槍1 枝
    （含彈匣1 個）僅係置放於其駕駛車牌號碼462 —YS號營業
    用計程車內，並未取出使用等情，業據被移送人於警詢中陳
    述明確，爰審酌被移送人僅將扣案綠色槍身之玩具槍1 枝（
    含彈匣1 個）單純置放於其駕駛之營業用計程車內，並無使
    用該槍枝朝他人身或物品射擊之行為；況該槍枝之槍管內具
    阻鐵，無法發射彈丸等情，已如前述，是被移送人持有上開
    綠色槍身之玩具槍之行為，依客觀上具體情節觀之，尚難認
    為有危害安全之虞，應可認定。
  (三)另按刑事法加重要件中所稱之兇器，乃泛指得供為殺、傷人
    之生命、身體之一切器物而言。具有殺傷力之槍枝，為兇器
    ，斯不待言；不具有殺傷力之玩具槍枝，倘依其材質，足以
    資為施暴、毆人、行兇之器具，仍該當兇器之概念（最高法
    院98年度臺上字第3460號判決要旨參照）。經查，被移送人
    涉嫌另持具有殺傷力之銀色改造手槍1 枝，朝被害人張志銘
    所有之自用小客車車窗玻璃開槍行竊財物之犯行，業經檢察
    官另案偵查中等情，此有臺灣高等法院被告前案紀錄表1 份
    存卷可考，是被移送人持有前揭扣案綠色槍身之玩具槍1 枝
    （含彈匣1 個）是否另涉犯刑法第321 條第1 項第3 款之攜
    帶兇器加重竊盜罪嫌，尚未明確，足見已非單純社會秩序維
    護法之規範範圍。
  (四)揆諸上開說明，本件自難遽依社會秩序維護法第65條第3 款
    之規定予以處罰。綜上所述，本件並無證據證明被移送人有
    移送機關所指違反社會秩序維護法之行為，自應對被移送人
    為不罰之諭知。
五、據上論斷，應依社會秩序維護法第45條第2 項、第46條、第
    92 條 ，裁定如主文。
六、如不服本裁定，得於裁定書送達之翌日起5 日內，以書狀敘
    述理由，經本簡易庭向本院普通庭提起抗告。
中    華    民    國    99    年    6     月    29    日
                   刑事簡易庭         法  官  唐中興
以上正本證明與原本無異。
如不服本裁定，得於裁定書送達之翌日起5 日內，以書狀述理
由，向本庭提出抗告（須附繕本）。
中    華    民    國    99    年    6     月    29    日
                                      書記官  黃國源

司法院資訊處製作；財團法人民間司法改革基金會備份。
